最高法院民事裁定　　　　　　　　　　111年度台上字第408號
上　訴　人　呂秋湖
訴訟代理人　呂勝賢律師
被 上訴 人　呂秋潭
訴訟代理人　陳世煌律師
　　　　　　洪婕慈律師
上列當事人間請求移轉土地所有權等事件，上訴人對於中華民國
110年10月26日臺灣高等法院臺中分院第二審判決（109年度重上
字第55號），提起上訴，本院裁定如下：
    主  文
上訴駁回。
第三審訴訟費用由上訴人負擔。
    理  由
按上訴第三審法院，非以原判決違背法令為理由，不得為之；又
判決不適用法規或適用不當者，為違背法令；且提起上訴，上訴
狀內應記載上訴理由，表明原判決所違背之法令及其具體內容，
暨依訴訟資料合於該違背法令之具體事實，其依民事訴訟法第46
9條之1規定提起上訴者，並應具體敘述為從事法之續造、確保裁
判之一致性或其他所涉及之法律見解具有原則上重要性之理由。
同法第467條、第468條、第470條第2項定有明文。是當事人提起
上訴，如依同法第469 條規定，以原判決有所列各款情形之當然
違背法令為理由時，其上訴狀或理由書應表明該判決有合於各該
條款規定情形之具體內容，及係依何訴訟資料合於該違背法令之
具體事實；如依同法第469條之1規定，以原判決有前條以外其他
不適用法規或適用不當為理由時，其上訴狀或理由書應表明該判
決所違背之法令條項，或有關解釋字號，或成文法以外之習慣或
法理、法則等及其具體內容，暨係依何訴訟資料合於該違背法令
之具體事實，並具體敘述為從事法之續造、確保裁判之一致性或
其他所涉及之法律見解具有原則上重要性之理由。上訴狀或理由
書如未依上述方法表明，或其所表明者與上開法條規定不合時，
即難認為已合法表明上訴理由，其上訴自非合法。本件上訴人對
於原判決於其不利部分提起上訴，雖以該部分判決違背法令為由
，惟核其上訴理由狀所載內容，係就原審取捨證據、認定事實之
職權行使，所論斷：系爭161-1地號土地於民國64年6月24日登記
為被上訴人所有，該土地上之4061建號（即200 號房屋，與上揭
土地合稱系爭房地）於71年6月4日第一次登記為被上訴人所有。
雪花齋餅行為兩造之先人呂水所創立，嗣由兩造之父呂賢明及其
胞弟呂坤培合夥經營。上訴人於96年8月8日持呂賢明名義書立之
同年7月17日合夥人同意書（即呂賢明同意雪花齋餅行1/2合夥權
轉讓予上訴人），向臺中市政府為合夥人變更登記。系爭房地供
雪花齋餅行使用之現狀如原判決附表一所示。審諸兩造不爭執之
事項及陳述，另件上訴人請求被上訴人系爭房地所有權移轉登記
事件之案卷資料、存證信函等件，綜合以察，足見系爭房地屬被
上訴人所有，其就200 號房屋與呂賢明成立使用借貸關係，上訴
人抗辯200 號房屋興建目的，在於提供雪花齋餅行及其合夥人永
續經營使用，若令被上訴人得任意終止使用借貸，並收回200 號
房屋，顯然違反呂賢明贈與200 號房屋之目的云云，並無足取，
且該使用借貸關係，業經被上訴人於107 年12月25日以存證信函
合法終止，上訴人繼續占用上揭房屋4樓、5樓，自受有相當於租
金之不當得利，致被上訴人受有損害。審酌該房屋生活機能及其
他一切情狀，認被上訴人請求上訴人自107 年12月27日起至返還
200號房屋4樓、5樓前，每月給付新臺幣（下同）2萬元相當於租
金之不當得利，洵屬適當。從而，被上訴人依不當得利法律關係
，請求上訴人自107年12月27日起至返還200號房屋4樓、5樓之日
止，按月給付2 萬元，如逾期未給付，自逾期之翌日起至清償日
止按年息5%計算之利息，為有理由，應予准許等情，指摘其為不
當，並就原審命為辯論及已論斷者，泛言未論斷或論斷違法或理
由矛盾，而非表明依訴訟資料合於該違背法令之具體事實，並具
體敘述為從事法之續造、確保裁判之一致性或其他所涉及之法律
見解具有原則上重要性之理由，難認已合法表明上訴理由。依首
揭說明，應認其上訴為不合法。
據上論結，本件上訴為不合法。依民事訴訟法第481條、第444條
第1項、第95條、第78條，裁定如主文。
中    華    民    國   111    年    1     月    26    日
                      最高法院民事第六庭
                          審判長法官  魏  大  喨  
                                法官  李  文  賢  
                                法官  林  玉  珮  
                                法官  高  榮  宏  
                                法官  李  寶  堂  
本件正本證明與原本無異
                                      書  記  官
中    華    民    國   111    年    2     月    9     日